臺灣屏東地方法院民事裁定　　　　　 100年度消債更字第39號
聲　請　人
即 債 務人　周清農
上列當事人聲請消費者債務清理事件，本院裁定如下：
    主  文
債務人周清農自中華民國一百年八月十九日上午十時起開始更生
程序。
命司法事務官開始本件更生程序。
保全處分聲請駁回。
    理  由
一、聲請意旨略以：聲請人因擔任配偶黃秀月向國泰人壽保險股
    份有限公司（下稱國泰人壽保險公司）借貸新臺幣（下同）
    435 萬元房屋貸款之連帶保證人，嗣因無力清償債務，經鈞
    院於民國92年11月拍賣後，尚不足3,348,155 元以供清償，
    迄今尚積欠國泰人壽保險公司保證債務2,900,000 元、國泰
    世華銀行無擔保債務33,000元及永豐銀行無擔保債務43,178
    元，合計共2,976,178 元，有不能清償債務之虞，原須依消
    費者債務清理條例（下稱消債條例）第151 條第1 項之規定
    向最大債權銀行進行前置協商，惟最大債權銀行即永豐銀行
    表示保證債務不符合此項機制申請資格，聲請人始撤回前置
    協商之申請，並非故意不遵循前置協商機制，且無擔保或無
    優先權之債務總額未逾1,200 萬元，復未經法院裁定開始清
    算程序或宣告破產，爰請求准予更生，並聲明就雲林地方法
    院100 年度司執子字第3217號執行事件為保全處分等語。
二、按債務人不能清償債務或有不能清償之虞者，得依消債條例
    所定更生程序，清理其債務；債務人無擔保或無優先權之債
    務總額未逾1,200 萬元者，於法院裁定開始清算程序或宣告
    破產前，得向法院聲請更生；債務人對於金融機構因消費借
    貸、自用住宅借款、信用卡或現金卡契約而負債務，在聲請
    更生或清算前，應提出債權人清冊，以書面向最大債權金融
    機構請求協商債務清償方案，並表明共同協商之意旨；法院
    開始更生程序之裁定，應載明其年、月、日、時，並即時發
    生效力；法院裁定開始更生或清算程序後，得命司法事務官
    進行更生或清算程序，必要時得選任律師、會計師或其他適
    當之自然人或法人一人為監督人或管理人；法院裁定開始更
    生程序後，對於債務人不得開始或繼續訴訟及強制執行程序
    ，但有擔保或有優先權之債權，不在此限，消債條例第3 條
    、第42條第1 項、第151 條第1 項、第45條第1 項、第16條
    第1 項、第48條第2項分別定有明文。
三、經查：
(一)、聲請人主張積欠國泰人壽保險公司保證債務2,900,000 元、
    國泰世華銀行無擔保債務33,000元及永豐銀行無擔保債務43
    ,178元，合計共2,976,178 元，而聲請人陳稱100 年5 月26
    日前向最大債權銀行即永豐銀行請求協商債務清償方案時，
    經永豐銀行表示上開保證債務因不符合消債條例第151 條第
    1 項之規定，聲請人不符合此機制之申請資格，不得申請前
    置協商，爰撤回前置協商之申請，堪認聲請人並非故意不依
    規定為前置協商，亦據聲請人提出永豐商業銀行100 年5 月
    26 日 視為未請求前置協商通知書、永豐銀行100 年8 月2
    日民事陳報狀為憑（見消債更卷第24頁、第64頁），堪信為
    真。由此以觀，聲請人既曾向最大債權金融機構提出債務協
    商之申請，並經該行明確拒絕協商而撤回前置協商之申請，
    足認聲請人已踐行前置協商，故聲請人提起本件更生聲請，
    於法並無不合，合先敘明。
(二)、查聲請人98、99年任職於坤仲工程行、高堡裝潢設計工程有
    限公司，每月平均薪資為12,500元，然依聲請人自陳目前擔
    任臨時工，每月薪資最高可達為20,800元，名下有八筆土地
    ，此有聲請人98、99年度所得稅各類所得資料清單、財產歸
    屬清單在卷可稽（見消債更卷第10頁至第12頁），另參酌聲
    請人於前置協商時，提出之前置協商申請人財產及收支狀況
    說明書，陳明平均每月應領薪資為20,000元（見消債更卷第
    89 頁 ），核與聲請人於提出之勞工保險被保險人投保資料
    表大致相符（見消債更卷第99頁至第100 頁），在卷可參，
    尚堪採信。是以，按聲請人自陳目前平均每月收入約為20,0
    00元，堪認可採。
(三)、再查，考量聲請人既已積欠高額債務，理應撙節支出，故應
    以內政部100 年7 月1 日公告之100 年度臺灣省低收入戶最
    低生活費每人每月10,244元為計算基準計算必要生活費為妥
    ；另聲請人每月尚須支出8,000 元之租屋費用，與其配偶平
    均分擔房租；又聲請人並無受扶養義務人待其扶養，故其每
    月合理生活必要支出應為14,244元（計算式：生活費10,244
    元+ 租屋費用4,000 元＝14,244元）。基此，聲請人每月收
    入扣除必要支出後，尚餘5,756 元可供償還債務。
(四)、然而，聲請人目前所積欠之無擔保債務及保證債務共2,976,
    178 元，如依聲請人每月20,000元之收入扣除合理必要支出
    14,244元後，僅餘5,756 元足供清償，尚須43年始得清償完
    畢，遑論上開債務仍須另行計算每月利息。是以，聲請人陳
    稱其有不能清償債務之虞，堪信為真。
四、綜上所述，本件聲請人5 年內未曾從事小規模業營業活動，
    為消費者債務清理條例所稱之消費者，其有無法清償上開債
    務之虞之情事，所負無擔保或無優先權之債務，並未逾1,20
    0 萬元，於消債條例施行後曾向最大債權金融機構申請協商
    而不成立，且未經法院裁定開始清算程序或宣告破產。此外
    ，本件又查無消債條例第6 條第3 項、第8 條或第46條各款
    所定駁回更生聲請之事由存在。從而，聲請人聲請更生，洵
    屬有據，應予准許。
五、末按，本件依聲請人目前收入及財產狀況，現有之債務有不
    能清償或不能清償之虞，業如上述，並命司法事務官進行本
    件更生程序，聲請人具狀聲請保全處分，因本件更生聲請業
    經准許，已無保全處分之必要，爰裁定如主文第三項所示。
六、依消債條例第11條第1 項、第45條第1 項、第48條前段、第
    16 條 第1 項，裁定如主文。
中    華    民    國   100    年    8     月    19    日
                  民事庭      法  官  陳怡先
上為正本係照原本作成
本件不得抗告
本裁定已於100年8月19日上午10時公告。
中    華    民    國   100    年    8     月    19    日
                              書記官  鄭靜芳